臺灣板橋地方法院交通事件裁定       100年度交聲字第4054號
原處分機關  交通部公路總局臺北區監理所蘆洲監理站
異  議  人
即受處分人  徐順祥
上列異議人即受處分人因違反道路交通管理處罰條例案件，對於
交通部公路總局臺北區監理所蘆洲監理站民國97年6 月9 日所為
北監蘆字第裁46-CO0000000號裁決處分不服，聲明異議，本院裁
定如下：
    主  文
原處分撤銷，發回交通部公路總局臺北區監理所蘆洲監理站。
    理  由
一、原處分意旨略以：異議人即受處分人徐順祥所有之車牌號碼
    ＤＨＷ－四一六號普通重型機車，於民國九十六年八月八日
    下午十四時三十八分許，在臺北縣三重市（嗣改制為新北市
    ○○區○○路頭街八十巷口，因「紅線停車」之違規，經警
    逕行舉發，乃依違反道路交通管理處罰條例第五十六條第一
    項第一款規定，處罰鍰新臺幣一千二百元等語。異議人則以
    ：伊曾經有車牌號碼ＤＨＷ－四一六號普通重型機車，但該
    機車已於九十六年二月十五日報廢，卻於九十六年八月八日
    有交通違規罰單，伊現在不知如何處理，爰聲明異議，請求
    撤銷原處分等語。
二、按處理違反道路交通管理事件，有關文書送達之程序，依行
    政程序法之規定，違反道路交通管理事件統一裁罰基準及處
    理細則處理細則第五條定有明文；而依行政程序法第七十四
    條之規定「送達，不能依前二條規定為之者，得將文書寄存
    送達地之地方自治或警察機關，並作送達通知書兩份，一份
    黏貼於應受送達人住居所、事務所、營業所或其就業處所門
    首，另一份交由鄰居轉交或置於該送達處所信箱或其他適當
    位置，以為送達。前項情形，由郵政機關為送達者，得將文
    書寄存於送達地之郵政機關。寄存機關自收受寄存文書之日
    起，應保存三個月。」另參照最高法院六十四年台抗字第四
    八一號民事判例意旨：「民事訴訟法第一百三十八條所規定
    之寄存送達，限於不能依同法第一百三十六條及第一百三十
    七條規定行送達者，始得為之，設其送達之處所，雖原為應
    受送達人之住居所、事務所或營業所而實際上已變更者，該
    原住居所、事務所或營業所，即非應為送達之處所，自不得
    於該原處所為寄存送達。」則處理違反道路交通管理事件，
    有關文書送達之程序，依行政程序法規定為寄存送達時，自
    應為相同之解釋，亦即應受送達人之住居所實際上已變更者
    ，該原住居所即非應為送達之處所，自不得於該原處所為寄
    存送達。
三、經查：本件原處分機關固於九十七年六月十二日就北監蘆字
    第裁46-CO0000000號裁決書向臺北縣三重市○路○街九十八
    號二樓為寄存送達，而作送達證書二份，一份黏貼於應受送
    達人原住所地門首，另一份置於該送達處所信箱或其他適當
    位置，並將送達之上開舉發通知單寄存於「三重四支局」招
    領以為送達等情，有原處分機關送達證書影本一紙在卷可憑
    。惟異議人原設戶籍地址臺北縣三重市○路○街九八號二樓
    ，於八十八年五月五日遷入臺北縣三重市○路○街九一號二
    樓等情，有本院查詢異議人之「個人基本資料查詢結果」、
    「遷徙記錄資料查詢結果」在卷可稽，且異議人於九十六年
    二月十五日向原處分機關申請報廢車牌號碼ＤＨＷ－四一六
    號普通重型機車並繳回行照一枚時，所提出臺北縣政府警察
    局車牌遺失電腦輸入單「車主地址」欄登載：臺北縣三重市
    ○路○街九一號二樓，有原處分機關於一ＯＯ年十二月十三
    日函復機車車輛異動登記書及臺北縣政府警察局車牌遺失電
    腦輸入單附卷足憑，另參之卷附原處分機關「機車車籍查詢
    」戶籍地址欄登載：車路頭街九一號二樓，本件臺北縣政府
    警察局（已改制為新北市政府警察局）舉發違反道路交通管
    理事件通知單「車主地址」欄填載臺北縣三重市○路○街九
    一號二樓等情，足認異議人於九十六年二月十五日向原處分
    機關申請報廢車牌號碼ＤＨＷ－四一六號普通重型機車時，
    異議人之戶籍住所地址已變更為臺北縣三重市○路○街九一
    號二樓，斯時原處分機關亦將機車車籍登載為臺北縣三重市
    ○路○街九一號二樓，致臺北縣政府警察局員警於九十六年
    八月八日舉發查詢該車牌號碼ＤＨＷ－四一六號普通重型機
    車之車主地址為臺北縣三重市○路○街九一號二樓。是本件
    原處分機關於九十七年六月十二日就系爭裁決書向臺北縣三
    重市○路○街九十八號二樓為寄存送達，該臺北縣三重市○
    路○街九十八號二樓並非上開送達時異議人之實際住所，亦
    無證據證明該址係異議人之居所，該址（臺北縣三重市○路
    ○街九十八號二樓）即非應為送達之處所，自不得於該處所
    為寄存送達，且原舉發機關復未完成其他適法之送達程序，
    是本件裁決書並未合法送達於異議人。則原處分機關逕向異
    議人為裁罰，其處分之程序即難謂無瑕疵，並致異議人喪失
    於收受前開裁決書後，得於法定期間向管轄地方法院聲明異
    議之機會，是異議人執上情聲明異議，為有理由，應由本院
    將原處分撤銷，並發回原處分機關，另就本件裁決書踐行法
    定之送達程序，俟該裁決書合法送達於異議人後，再依法為
    適當之處分。
四、據上論斷，應依道路交通事件處理辦法第十九條裁定如主文
    。
中    華    民    國   100    年    12    月    19    日
                  刑事第十九庭  法  官  楊志雄
以上正本證明與原本無異
如不服本裁定應於送達後5日內向本院提出抗告狀
                                書記官  楊文祥
中    華    民    國   100    年    12    月    19    日